臺灣高等法院民事判決　九十二年度重訴字第四九號
　　原　　　告　戊○○
　　　　　　　　丁○○○
　　　　　　　　甲○○
　　　　　　　　丙○○
　　共　　　同
　　訴訟代理人　吳尚昆律師
　　複　代理人　莊守禮律師
　　被　　　告　己○○
　　　　　　　　乙○○
右當事人間請求侵權行為損害賠償事件，經本院於九十三年四月十四日言詞辯論終結
，判決如左︰
    主    文
被告應連帶給付原告戊○○新臺幣壹佰捌拾捌萬玖仟參佰伍拾伍元；連帶給付原告丁
○○○新台幣貳佰玖拾玖萬陸仟壹百玖拾貳元；連帶給付原告甲○○新台幣貳拾壹萬
伍仟肆佰陸拾貳元；連帶給付原告丙○○新台幣貳萬陸仟陸佰元及均自九十二年一月
一日起，至清償日止，按週年利率百分之五計算之利息。
原告其餘之訴駁回。
訴訟費用由被告連帶負擔百分之四十二，餘由原告戊○○、丁○○○連帶負擔百分之
五十六，原告甲○○負擔百分之二。
本判決第一項所命之給付於原告戊○○、丁○○○、甲○○、丙○○分別以新臺幣陸
拾貳萬元、玖拾玖萬元、柒萬元、玖仟元為被告供擔保後，得假執行。
原告其餘假執行之聲請駁回。
    事    實
甲、原告方面：
壹、聲明：
一、被告等應連帶給付原告戊○○新台幣（以下同）伍佰參拾捌萬玖仟參佰伍拾伍元
    整，應連帶給付原告丁○○○陸佰肆拾玖萬陸仟壹佰玖拾貳元整，應連帶給付原
    告甲○○伍拾壹萬伍仟肆佰陸拾貳元整，應連帶給付丙○○貳萬陸仟陸佰元整，
    及均自起訴狀繕本送達之翌日起算至清償日止按週年百分之伍計算之利息。
二、訴訟費用由被告等連帶負擔。
三、請准供擔保宣告假執行。
貳、陳述：
一、原告戊○○與原告丁○○○係被害人陳永傑之父母，被告乙○○與訴外人邱莉雯
    係夫妻，民國九十年五月三日晚間十時許，訴外人邱莉雯藉故約陳永傑至桃園縣
    中壢市○○○街二九八號前，當晚十一時許陳永傑由原告甲○○開車載往前開地
    點，甲○○駕車於路口等候，陳永傑則走向邱莉雯站處，詎邱莉雯即命當時躲在
    暗處之被告乙○○、被告己○○及不詳姓名人士共約七、八人衝出，以角鐵、磚
    塊、酒瓶等凶器猛力毆打陳永傑之頭部，並叫囂「打死他」等語，致陳永傑頭部
    外傷併蜘蛛網膜下腔出血、併腦部挫傷出血，經送衛生署桃園醫院急診搶救，再
    轉往壢新醫院，仍因傷重於九十年五月八日晚上十一時三十分不治死亡；被告等
    將陳永傑打倒在地時，原告甲○○見狀下車搶救，被告等竟亦對甲○○以角鐵、
    磚頭等凶器毆擊甲○○，使甲○○受有頭部外傷合併胸挫傷、頭後枕部撕裂傷、
    左額頭挫擦傷合併血腫、右腕挫傷合併裂傷及左前臂挫傷等傷害；原告丙○○於
    事發當天將其車號7G- 5812之自用小客車交予甲○○使用，詎被告等於毆打甲○
    ○後，故意損壞前開小客車之車身及車窗玻璃，致生損害於原告丙○○。被告前
    開之犯行業經台灣桃園地方法院檢察署以九十年度偵字第七七五九號起訴，且經
    原法院以九十年度訴字第一三九一號及本院以九十一年度上訴字第三三七七號判
    決被告罪刑在案。
二、原告爰依民法第一百九十二條第一項及第二項、第一百九十三條第一項、第一百
    九十四條、第一百九十五條第一項及第一百九十六條規定，請求被告二人就上開
    侵權行為負連帶賠償責任，請求之項目如下：
（一）原告戊○○部分：
      1.醫藥費：陳永傑遭被告等攻擊後送醫急救，原告為其支出醫藥費共九千零八
        十五元。
      2.喪葬費：原告戊○○因被害人之死亡，支出殯葬費用總計三十八萬零二百七
        十元。
      3.精神慰撫金：原告含辛茹苦扶養被害人長大成人，現正期待被害人反哺之際
        ，被告等竟將原告之獨子殘忍殺害，致原告突遭喪子之痛，此白髮人送黑髮
        人之景，情何以堪？原告因此事故而致身心重創，且被告等迄未對原告表示
        歉意，甚至多次惡言相向，致原告精神痛苦不堪，爰請求被告連帶賠償精神
        慰藉金五百萬元。
      4.以上損害金合計為五百三十八萬九千三百五十五元。
（二）原告丁○○○部分：
      1.扶養費：被害人陳永傑為六十七年六月二日出生，亡故時二十三歲，且有正
        當工作，而原告丁○○○為四十一年四月二日出生，依八十八年台灣地區國
        民生命表，丁○○○尚有平均餘命三一．四年，應受被害人扶養之期間，並
        未超過被害人之平均餘命，以行政院主計處統計八十九年「平均每人民間消
        費支出」為計算扶養費之客觀標準，每人每年為二十七萬零三百三十九元，
        依霍夫曼計算法計算並扣除中間利息後，原告丁○○○可請求之扶養費為五
        百零八萬八千一百七十八元，惟原告除陳永傑外，尚有二名扶養義務人（即
        其配偶戊○○及女兒陳相伶），故陳永傑應分擔之扶養費為一百六十九萬六
        千零五十九元。又原告丁○○○之配偶戊○○目前雖於新桃電力股份有限公
        司擔任技術員，每月平均薪資為三萬五千元，其名下有房屋不動產，然尚有
        接近二百萬元之貸款本息未清償，每月約需繳納本息一萬零九百四十二元，
        原告丁○○○則於去年即遭資遣，衡量原告之家庭狀況、負債情形及衡量社
        會觀念等因素綜合考量，原告丁○○○確有不能維持生活之情形，則本件原
        告請求被告等賠償扶養費，並非無據。
      2.精神慰撫金：原告含辛茹苦扶養被害人長大成人，現正期待被害人反哺之際
        ，被告等竟將原告之獨子殘忍殺害，致原告突遭喪子之痛，此白髮人送黑髮
        人之景，情何以堪？原告因此事故而致身心重創，且被告等迄未對原告表示
        歉意，甚至多次惡言相向，致原告精神痛苦不堪，爰請求被告連帶賠償精神
        慰藉金五百萬元。
      3.以上之損害金合計為六百四十九萬六千一百九十二元。
（三）原告甲○○部分：
      1.醫藥費：原告遭被告等毆傷，共支出醫藥費一萬五千四百六十二元。
      2.精神慰撫金：原告為救助陳永傑，竟遭被告等痛毆，且渠同夥更於混亂中將
        原告脖子上的項鍊奪走，且案發迄今，未見被告等有絲毫悔意，致原告身心
        重創，至今仍難平復，爰請求被告連帶賠償精神慰藉金五十萬元。
      3.以上損害金合計為五十一萬五千四百六十二元。
（四）原告丙○○部分：
      原告所有之車號7G- 5817小客車，遭被告等惡意毀損，修復費用需二萬六千六
      百元，此有估價單可參，依法應由被告連帶賠償。
、證據：提出壢新醫院診斷證明書及醫藥費收據、相驗屍體診斷證明書、天晟醫院
    診斷證明書及藥費收據、車損相片、喪葬費用收據、
    永傑薪資扣繳憑單、台灣地區國民生命表、八十八年度國民平均可支配所得資料
    、中華民國台灣地區國民所得統計資料節本、戊○○薪資扣繳憑單、房屋稅單及
    銀行貸款證明、汽車修理估價單等件為證。
乙、被告方面：被告未於言詞辯論期日到庭，據其以前到庭所為聲明及陳述如左：
壹、聲明：
    駁回原告之訴。
貳、陳述：
一、己○○部分：
（一）被告承認有毆打甲○○，惟否認有參與圍毆被害人陳永傑致其死亡，故原告請
      求被告賠償陳永傑死亡之損害部分，不合理。
（二）對甲○○請求醫療費一萬五千四百六十二元及丙○○請求汽車修復費二萬六千
      六百元部分不爭執；惟原告甲○○請求慰撫金五十萬元則屬過高。
二、乙○○部分：
(一)承認毆打陳永傑，但伊沒有攜帶凶器。
(二)對陳永傑送醫急救醫藥費九千零八十五元、戊○○支出喪葬費三十八萬零二百七
    十元、甲○○醫療費一萬五千四百六十二元及丙○○請求汽車修復費二萬六千六
    百元部分，均不爭執，惟原告請求扶養費及慰撫金之金額均過高。
(三)被告之父親於被告六歲時即已去世，母親於八十六年改嫁，被告於八十七年結婚
    後住在姊夫家，事發前為大貨車司機，月入約四萬元，無其他財產，邱莉雯在家
    帶小孩，沒有工作。
丙、本院依職權調取台灣桃園地方法院九十年度訴字第一三九一號、本院九十一年度
    上訴字第三三七七號乙○○等傷害致死案件卷宗。
    理    由
一、本件被告己○○、乙○○經合法通知，未於言詞辯論期日到場，核無民事訴訟法
    第三百八十六條各款所列情形，爰准原告之聲請，由其一造辯論而為判決。
二、原告起訴主張：訴外人邱莉雯於民國九十年五月三日晚間十時多，藉故約被害人
    陳永傑至桃園縣中壢市○○○街二九八號前，當晚十一時許陳永傑由原告甲○○
    開車載往前開地點，甲○○駕車於路口等候，詎陳永傑走向被告邱莉雯時，邱莉
    雯即命當時躲在暗處之被告乙○○、己○○及不詳姓名人士共約七、八人衝出，
    以角鐵、磚塊、酒瓶等凶器猛力毆打陳永傑之頭部，並叫囂「打死他」等語，致
    陳永傑頭部外傷併蜘蛛網膜下腔出血、併腦部挫傷出血，經送衛生署桃園醫院急
    診搶救，再轉往壢新醫院，仍因傷重於九十年五月八日晚上十一時三十分不治死
    亡，而被告等將陳永傑打倒在地時，原告甲○○見狀下車搶救，被告等竟亦對甲
    ○○以角鐵、磚頭等凶器毆擊甲○○，使甲○○受有頭部外傷合併胸挫傷、頭後
    枕部撕裂傷、左額頭挫擦傷合併血腫、右腕挫傷合併裂傷及左前臂挫傷等傷害；
    原告丙○○於事發當天將其車號7G -5812之自用小客車交予甲○○使用，詎被告
    等於毆打甲○○後，又故意損壞前開小客車之車身及車窗玻璃，致生損害於原告
    丙○○等情，業據原告提出壢新醫院診斷證明書、相驗屍體診斷證明書、天晟醫
    院診斷證明書、車損相片影本為憑，且為被告乙○○所不爭，並經本院依職權調
    取台灣桃園地方法院九十年度訴字第一三九一號、本院九十一年度上訴字第三三
    七七號乙○○等傷害致死案件卷宗審閱屬實，被告二人因上開傷害及毀損行為致
    陳永傑不治死亡，甲○○頭部受傷，丙○○所有之自用小客車損壞，觸犯刑法傷
    害致人於死罪、普通傷害罪、毀損物品罪，經本院刑事庭從一重之傷害致人於死
    罪，各處有期徒刑十年六月，復有本院九十一年度上訴字第三三七七號刑事判決
    在卷為憑，堪認原告之主張可信為真正。被告己○○僅承認毆打甲○○及砸壞丙
    ○○之自用小客車，雖其否認有參與毆打陳永傑致其傷重死亡云云。惟查被告己
    ○○於原審刑事庭時自承：「我們到便利商店去找邱女，到便利商店見邱女與陳
    永傑爭執，當時我見乙○○衝上，我與其他三人一起衝上前，當時我有持磚塊攻
    打甲○○」，核與被告乙○○於原審刑事庭應訊時供稱：「我與己○○跟己○○
    的三位不知名的朋友到便利商店前時約晚上十點左右，見我太太邱莉雯與陳永傑
    在鐵工廠前起爭執，我就直接衝上前去制止，把我老婆拉回來，然後我與陳永傑
    互毆，其他的人 (即己○○與其他三位友人）見狀就一起上來了：：」，及證人
    邱莉雯所證稱：「陳永傑出來後在鐵工廠前面打我，然後被告乙○○衝上來，其
    他的人 (即己○○與他三位友人）也跟著就衝上前來了 (見刑事影印卷第五十六
    頁）等情節均相符合，證人甲○○亦證稱：「我開白色自小客車到便利商店門口
    旁邊：：看到邱女與死者有交談，過沒幾分鐘就聽到死者大喊阿峰，聲音是從後
    方傳來的，我就將車開掉頭往後方駛去，距離很近，後來有一個拿角鐵將我車子
    攔下：：我下車來己○○就到我前面，我就被持角鐵的人毆擊我頭部，然後一群
    人全部就上來打我了 (其中包含乙○○、己○○)，我當時被角鐵擊到頭部，頭
    很暈，我不曉得他們有用什麼東西來打我，然後我在車尾被他們有人把我架住並
    打我，總共被角鐵擊了三次，我左手去擋也被角鐵傷及：：後來我就逃離到巷子
    內，己○○也緊追在後，後來我就聽到車子被砸的聲音：：」，由上開各該供詞
    可知，被告己○○除毆打甲○○及砸壞丙○○之自用小客車外，並參與毆打陳永
    傑致其傷重死亡，狀至明確，被告己○○辯稱未參與圍毆被害人陳永傑云云，非
    可採信。
三、按因故意或過失不法侵害他人之權利者，負損害賠償責任。數人共同不法侵害他
    人之權利者，連帶負損害賠償責任，民法第一百八十四條第一項、同法第一百八
    十五條第一項分別定有明文。又不法侵害他人致死者，對於支出醫療及增加生活
    上需要之費用或殯葬費之人，亦應負損害賠償責任；被害人對於第三人負有法定
    扶養義務者，加害人對於該第三人亦應負損害賠償責任。不法侵害他人致死者，
    被害人之父母、子女及配偶，雖非財產上之損害，亦得請求賠償相當之金額。同
    法第一百九十二條第一項、第二項、第一百九十四條亦分別定有明文。查被告二
    人與不詳姓名之男子三人共同圍毆陳永傑致其傷重不治身亡，並毆打甲○○致其
    頭部等處受傷，及毀損丙○○之自用小客車，已如前述，依前揭之說明，被告二
    人對於原告所受財產及非財產之損害自應負連帶損害賠償責任，爰就原告之請求
    項目准駁如下：
（一）原告戊○○部分：
      1.醫藥費：陳永傑遭被告圍毆受傷送醫急救，原告戊○○為其支出醫藥費共九
        千零八十五元，有其提出之壢新醫院醫藥費收據影本一紙在卷為憑，被告對
        此亦不爭執，原告戊○○之請求應予准許。
      2.喪葬費：原告戊○○因被害人陳永傑之死亡而支出殯葬費用總計三十八萬零
        二百七十元，有其提出之光祥禮葬公司估價單及磐宏開發股份有限公司出具
        之骨灰位收據影本各一紙為憑，被告亦不爭執，此部分之請求核屬正當，應
        予准許。
      3.精神慰撫金：原告為被害人之父，含辛茹苦扶養被害人長大成人，現正期待
        被害人反哺之際，被告等竟將原告之獨子殘忍殺害，致原告突遭喪子之痛，
        其精神上所受痛苦，灼然可見，而原告戊○○於新桃電力股份有限公司擔任
        技術員，每月平均薪資為三萬五千元，其名下有房屋不動產，惟尚有約二百
        萬元之貸款本息未清償，屬小康之家，被告乙○○從事貨車駕駛業務，月入
        約四萬元，己○○打零工為業，六歲時父親即亡故，母親於八十六年改嫁，
        二人均無恆產，本院審酌兩造之身分、地位、資力，及被告肇事後迄未對原
        告表示歉意及原告所受精神上之痛苦等情狀，認原告戊○○所得請求被告連
        帶賠償之精神慰藉金應以一百五十萬元為適當，逾此範圍之請求，尚非正當
        ，應予駁回。
      4.承上說明，原告戊○○所得請求之損害金總計為一百八十八萬九千三百五十
        五元。
（二）原告丁○○○部分：
      1.扶養費：按受扶養權利者，以不能維持生活而無謀生能力者為限。前項無謀
        生能力之限制，於直系血親尊親屬，不適用之。民法第一千一百十七條定有
        明文。本件原告丁○○○為被害人陳永傑之母，其配偶戊○○目前雖於新桃
        電力股份有限公司擔任技術員，每月平均薪資為三萬五千元，其名下有房屋
        不動產，然尚有約二百萬元之貸款本息未清償，每月約需繳納本息一萬零九
        百四十二元，有台灣銀行放款繳納單為憑，而原告丁○○○於去年即遭資遣
        ，目前並無收入，雖尚有一名女兒陳相伶需負法定扶養義務，然業已出嫁，
        目前也無力扶養原告丁○○○。是以衡量原告丁○○○之家庭狀況、負債情
        形及衡量社會觀念等因素綜合考量，原告丁○○○確有不能獨力維持生活之
        情形，故其請求法定扶養費並無不合。查被害人陳永傑為六十七年六月二日
        出生，亡故時二十三歲，且有正當工作，而原告丁○○○為四十一年四月二
        日出生，依八十八年台灣地區國民生命表，丁○○○尚有平均餘命三一．四
        年，其應受被害人扶養之期間，並未超過被害人之平均餘命，而依行政院主
        計處統計八十九年「平均每人民間消費支出」，每人每年為二十七萬零三百
        三十九元，原告丁○○○主張依上開標準計算扶養費，以目前台灣社會之生
        活水準，應屬合理客觀，依霍夫曼計算法計算並扣除中間利息後，原告丁○
        ○○可受扶養之費用為五百零八萬八千一百七十八元，而原告丁○○○除被
        害人陳永傑外，尚有一女陳相伶，有
        十五條第三項之規定，被害人陳永傑應與原告丁○○○之配偶戊○○及其女
        兒陳相伶共同分擔對於原告丁○○○之扶養義務，故陳永傑應分擔之扶養費
        為一百六十九萬六千零五十九元，惟原告丁○○○僅請求扶養費一百四十九
        萬六千一百九十二元（參見本院卷第八十三頁），故原告丁○○○在此範圍
        之請求，為有理由，逾此部分之請求，則屬無據，應予駁回。2.
        精神慰撫金：原告丁○○○為被害人之母，其請求被告連帶賠償精神慰藉金
      3.依上說明，原告丁○○○得請求之損害金合計為二百九十九萬六千一百九十
        二元。
（三）原告甲○○部分：
      1.醫藥費：原告甲○○遭被告等毆傷，共支出醫藥費一萬五千四百六十二元，
        有天晟醫院出具之醫藥費收據影本為憑，被告對此亦不爭執，原告甲○○之
        請求，洵屬正當，應予准許。
      2.精神慰撫金：原告甲○○為救助陳永傑，竟遭被告等痛毆，其受傷後住院並
        實施擴創縫合手術，可見其傷勢非輕，其精神上自受有相當之痛苦，本院審
        酌兩造之身分、地位、經濟狀況及原告甲○○精神所受之痛苦等情狀，認原
        告甲○○得請求連帶賠償之精神慰藉金以二十萬元適當，逾此部分之請求，
        則為無理由，不應准許。
      3.依上說明：原告甲○○得請求之損害金合計為二十一萬五千四百六十二元。
（四）原告丙○○部分：
      原告丙○○ 所有之車號7G-5817小客車，遭被告等惡意毀損，修復費用需二萬
      六千六百元，此有估價單可參，被告亦不爭執，此部分之請求，為有理由，應
      予准許。
四、綜右所述，原告等四人請求被告連帶賠償如訴之聲明所示之損害金，原告戊○○
    在一百八十八萬九千三百五十五元；原告丁○○○在二百九十九萬六千一百九十
    二元；原告甲○○在二十一萬五千四百六十二元；原告丙○○在二萬六千六百元
    ，及均自起訴狀繕本送達之翌日即九十二年一月一日起至清償日止按週年利率百
    分之五計算之利息範圍內為有理由，逾此部分之請求則為無理由，應予駁回。上
    開應准許部分，原告陳明願供擔保，請准宣告假執行，經核無不合，爰酌定相當
    金額准許之，其餘不應准許部分，其假執行之聲請已失所附麗，併予駁回。
五、據上論斷，本件原告之訴，為一部有理由，一部無理由，爰依法判決如主文。
中　　　華　　　民　　　國　　九十三　　年　　　四　　　月　　二十八　　日
                              民事第十四庭
                                  審判長法　官　張　宗　權
                                        法　官　陳  忠  行
                                        法　官　陳　永　昌
正本係照原本作成。
甲○○、丙○○不得上訴。
如不服本判決，應於收受送達後二十日內向本院提出上訴書狀，其未表明上訴理由者
，應於提出上訴後二十日內向本院補提理由書狀（均須按他造當事人之人數附繕本）
上訴時應提出委任律師或具有律師資格之人之委任狀；委任有律師資格者，另應附具
律師資格證書及釋明委任人與受任人有民事訴訟法第四百六十六條之一第一項但書或
第二項（詳附註）所定關係之釋明文書影本。
中　　　華　　　民　　　國　　九十三　　年　　　四　　　月　　二十九　　日
　　　　　　　　　　　　　　　　　　　　書記官　劉  美  垣
附註：
民事訴訟法第四百六十六條之一（第一項、第二項）：
對於第二審判決上訴，上訴人應委任律師為訴訟代理人。但上訴人或其他法定代理人
具有律師資格者，不在此限。
上訴人之配偶、三親等內之血親、二親等內之姻親，或上訴人為法人、中央或地方機
關時，其所屬專任人員具有律師資格並經法院認為適當者，亦得為第三審訴訟代理人
。
